臺灣高等法院臺中分院刑事判決　　　　　　　　　　九十三年度上易字第七九五號
　　上　訴　人
　　即　被　告　乙○○
　　　　　　　　丁○○
　　共　　　同
　　選任辯護人　戊○○
右上訴人因恐嚇取財案件，不服臺灣臺中地方法院九十三年度易字第一七二號中華民
國九十三年六月十日第一審判決（起訴案號：臺灣臺中地方法院檢察署九十三年度偵
字第三八一號），提起上訴，本院判決如左：
　　主      文
原判決撤銷。
乙○○、丁○○共同連續意圖為自己不法之所有，以恐嚇使人將本人之物交付，各處
有期徒刑拾月。
　　事      實
一、乙○○、丁○○基於意圖為自己不法所有之共同概括犯意聯絡，於民國九十三年
    一月六日下午十五時許，前往臺中縣霧峰鄉○○路三二○號丙○○所經營之「健
    民中藥行」內，由乙○○自稱名「徐添泉」，對丙○○表示頭暈睡不著，向丙○○購買中藥，丙○○遂拿六天份藥材給乙○○回去服用，收費新臺幣（下同）三
    百元，同年一月十一日上午十時許（五日後），丁○○假冒係乙○○之妻，打電
    話至「健民中藥行」對丙○○說「我先生到店內拿藥吃後全身不適、水腫虛胖」
    ，並要求丙○○拿些錢出來了事，否則要召開記者會搞得中藥店開不下去，嗣由
    乙○○以電話提供其亞太商業銀行豐原分行0000000000000『戶名
    乙○○』帳號給丙○○。丙○○因而心生畏怖，遂依丁○○指示，於同年一月十
    二日前往霧峰鄉農會北柳分會將三萬元匯入乙○○戶頭，乙○○得款後，分款一
    萬元給丁○○（自得二萬元）。又於同年一月十二日下午十七時許，乙○○、丁○○又承前共同恐嚇取財之犯意，相偕至南投縣竹山鎮○○街十七號甲○○所經
    營「信通蔘藥行」購買藥材及食品，翌日（同年一月十三日）乙○○以其所有之
    行動電話撥打至「信通蔘藥行」對甲○○說「我太太丁○○購買藥材食用後，身
    體不適拉肚子，你要負責。」等語，並要甲○○付款二十五萬元排解糾紛，甲○○解釋服用該等中藥材或食品不致造成腹瀉，乙○○遂同意降至二十萬元，並提
    供上開乙○○名下亞太商業銀行豐原分行帳戶給甲○○進行匯款，甲○○發覺有
    異、未為匯款並向警方報案，嗣經乙○○再次打電話要甲○○匯款，電話中甲○○要求乙○○親自到店內解決，經一番電話聯絡後，乙○○於同年一月十四日下
    午十九時五十分許，出面前往「信通參藥行」欲取款時，為埋伏現場警方人員當
    場查獲而未得逞，並扣得乙○○所有之前開亞太商業銀行提款卡一張及行動電話
    一支。
二、案經南投縣警察局竹山分局報告臺灣南投地方法院檢察署檢察官偵查起訴。
　　理      由
一、訊據上訴人即被告乙○○、丁○○均固不諱言於前揭時地至被害人丙○○、甲○○藥房拿藥情事，惟二人均矢口否認有何恐嚇取財之犯行，均主張於警詢時遭到
    警員以不正當方式取供，被告乙○○辯稱：我在警察局遭到刑求，當時為丁○○
    製作筆錄的警員打我的肚子。被告丁○○辯稱：警察要我配合乙○○的說法，假
    裝生病，配合辦案，否則要讓我關到頭髮長蝨子。且就犯罪事實部分均辯稱：我
    們有去買藥材，吃了之後身體確實不舒服，才打電話給藥房是請求賠償，不是恐
    嚇云云。經查：
（一）被告二人均抗辯渠等於警詢中之自白無任意性，惟證人即南投縣警察局竹山分
      局警員林富泉已於原審法院審理時結證：並沒有打被告乙○○的肚子，也沒有
      對被告丁○○說「要把她關到頭髮長蝨子」等語（見原審法院九十三年五月二
      十七日審判筆錄）。被告二人於九十三年二月五日（按警詢筆錄係於九十三年
      一月十四日製作）偵查中均仍坦承犯行，被告乙○○向檢察官表示：「在警方
      筆錄及偵查中筆錄均實在。我因為一時糊塗犯下大錯，請檢察官從輕發落。」
      被告丁○○則供陳：「乙○○於警詢中所言皆實在．．．希望有自新機會。」
      （見偵查卷第四五至四六頁）。核被告二人於偵查中之陳述可知，被告二人於
      偵查中均未向檢察官表示警方有不當取供之情事，甚且於警詢後二十餘日，已
      不受警詢中之情緒干擾之情況下，仍向檢察官為以上之表示，再參酌證人林富
      泉前開證詞，足證渠被告二人於警詢中並未受強暴、脅迫或其他不法方法取供
      之情事，被告二人前開所辯，尚非可採。
（二）就犯罪事實部分，被告二人雖辯稱如上，但查：
      １右揭犯罪事實，被告乙○○、丁○○於警訊、偵查中均坦白承認。
　　　２被害人丙○○於警詢中指述：「九十三年一月六日下午約十五時許，有一位
        中年男子到我經營之中藥房內，他自稱徐添泉，說他頭暈睡不著，要我拿藥
        給他吃。我就依他的症狀拿六天份的藥材給他回去服用，收費三百元。事後
        他就離開。隔四天後有一位婦人打電話到我店裡，說她先生到我店內拿藥吃
        後，全身不適、水腫虛胖，叫我拿些錢出來了事，不然她要召開記者會，搞
        得我店開不下去．．．（後來）她再次打電話來說如真不給錢就要把事情鬧
        大。因為她說要召開記者會，要把事情鬧大，把我搞到店開不下去，我因為
        害怕心生恐懼，又想息事寧人，所以才匯錢給對方。」等語（見偵查卷第六
        至八頁）。被害人甲○○於警詢中亦指述：「乙○○與丁○○於九十三年一
        月十二日十七時許到我蔘藥行購買藥材及食品，翌日（十三日）十七時，乙○○打電話向我說『他太太丁○○購買我的藥材食用後，身體不適拉肚子，
        要我負責。』要我付款二十五萬元排解這項糾紛．．．。我心生畏懼，害怕
        乙○○會對我不利。」等語（見偵查卷第十至十一頁）。
      ３此外，復有被告乙○○向被害人甲○○要求取款時之電話對話錄音帶及其譯
        文在卷及被害人丙○○於霧峰鄉農會跨行匯款至乙○○設於亞太商業銀行之
        前開帳戶之匯款委託書影本一張在卷可供佐證，另有被告乙○○設於亞太商
        業銀行，帳戶0000000000000號之提款卡一張及行動電話一支
        扣案可證。被害人二人就被告二人所為犯罪事實指述明確，且核與前開電話
        對話錄音、匯款單、提款卡等物證相符，被害人二人亦均陳稱因被告二人之
        行為而產生畏懼生理，是被告二人前開所辯尚不足採。
      ４另被告丁○○辯稱伊患有重度憂鬱症、輕度精神障礙云云，經查：被告丁○○於警訊、偵查、原審及本院就本案經過均能明白陳述，且於原審法院審理
        中能明確以「希望店家給我們一點補償，沒有說恐嚇的話」為辯解，所辯之
        詞均係針對被訴犯罪事實作有利於己之供述，並無偏離案情之處；且其於本
        院審理中，除始終否認犯行外，其語氣、神態並無顯著異常，自難認其精神
        狀態已達耗弱之程度，況被告丁○○打電話向被害人丙○○恐嚇需索財物，
        又至被害人甲○○藥行假冒看診，如係處於精神障礙中，又如何能如此作為
        ，伊在本院亦供承其精神障礙症狀係睡不著，到了下午三、四時許都會哭，
        想自殺云云，則其精神症狀顯與本案犯行無關，不得據以減免刑責。
      綜上事證，本案事證明確，被告二人恐嚇取財之犯行均至堪認定，應予依法論
      科。
二、按所謂恐嚇，凡一切言語、舉動足以使他人生畏懼心者，均包含在內，最高法院
    二十二年上字第一三一○號判例可資參照，是被告乙○○、丁○○在向被害人丙○○、甲○○二人取得藥材後，以服用藥材身體產生不適，要被害人負責，否則
    要召開記者會或要求高額賠償金等語，因被害人均係以開中藥行為業，心理上唯
    恐被告二人以服用其等所開立之藥方出問題為由大肆渲染，將對其等之業務造成
    極大之傷害，其平日累積之客戶來源將化為烏有，是被告二人告知被害人須付款
    了事，對被害人而言，即屬已受財產上惡害之通知，此舉已使被害人心生畏怖，
    揆諸上開判例要旨，應認已達到「恐嚇」之程度無疑。核被告乙○○、丁○○所
    為，均係犯刑法第三百四十六條第一項、第三項之恐嚇取財既遂及未遂罪。被告
    二人就前開犯行有犯意聯絡及行為分擔，均應論以共同正犯。又被告二人上揭所
    為之恐嚇取財既遂（被害人丙○○部分）與恐嚇取財未遂（被害人甲○○部分）
    之犯行，時間緊接，觸犯基本構成要件同一罪名，顯均係基於概括犯意反覆為之
    ，應依刑法第五十六條規定，論以連續恐嚇取財罪，原審以被告犯罪事證明確，
    依法予以論罪，固非無見，惟查被告二人於一審判沈後又與被害人達成進一步和
    解獲得諒恕，有和解書等在卷可參，原審未及酌及審後之和解而判處被告各有期
    徒刑一年，稍嫌過重，被告上訴意旨否認犯罪雖無可採，但原審法院判決量刑既
    有失衡之處，即屬無可維持，應由本院予以撤銷改判，審酌被告犯罪之動機、方
    法、手段、所致損害暨被告犯罪後態度等一切情狀，分別量處如主文第二項所示
    之刑，以示懲儆。
三、又扣案之亞太商業銀行提款卡一張、行動電話一支固均為被告乙○○所有，惟尚
    無具體事證證明專供本案犯罪使用，本院認毋庸宣告沒收。
四、公訴人雖另指稱被告乙○○、丁○○二人亦曾以同一手法，向臺中縣太平市某不
    知名中藥商勒索取得二萬元（在臺中縣太平市區路邊交款），得款後由乙○○、
    丁○○二人平分（各得一萬元），因認被告二人另涉刑法第三百四十六條第一項
    之恐嚇取財罪嫌，惟犯罪事實應依證據認定之，無證據不得認定犯罪事實；不能
  證明被告犯罪，應諭知無罪之判決，刑事訴訟法第一百五十四條第二項、第三百
    零一條第一項定有明文。又認定不利於被告之事實，須依積極證據，苟積極證據
    不足為不利於被告事實之認定時，即應為有利於被告之認定，更不必有何有利之
    證據，此經最高法院著有三十年上字第八一六號判例可稽。次按刑事訴訟法第一
    百五十六條第二項規定：被告或共犯之自白不得作為有罪判決之唯一證據，仍應
    調查其他必要之證據，以察其是否與事實相符。其立法意旨乃在防範被告自白之
    虛擬致與真實不符，故對自白在證據上之價值加以限制，明定須藉補強證據以擔
    保其真實性。又利用共同被告之共犯或非共同被告之共犯之自白或其他不利於己
    之陳述，為認定被告犯罪之證據，與利用被告自己之自白作為其犯罪之證明同有
    自白虛偽性之危險，自亦不得以其自白或不利於己之陳述作為被告有罪判決之唯
    一證據，仍應調查其他補強證據，以察其是否與事實相符。檢察官所指此部分之
    犯行雖經被告二人於警詢、偵查中所坦承（被告二人於本院審理時均辯稱未出言
    恐嚇），惟查綜觀卷內事證，此部分之事實就犯罪時間、地點均證據足以特定，
    且無被害人出面指證，除被告二人於警詢、偵查中之自白外，尚無其他積極證據
    可供補強證明，是依前開說明，被告二人此部分犯行即屬不能證明，原應為無罪
    之諭知，惟公訴人認此部分與前述本院認定成罪部分具有連續犯之裁判上一罪關
    係，本審判不可分原則，爰不另為無罪之諭知。
據上論結，應依刑事訴訟法第三百六十九條第一項前段、第三百六十四條、第二百九
十九條第一項前段，刑法第二十八條、第五十六條、第三百四十六條第一項，罰金罰
鍰提高標準條例第一條前段，判決如主文。
本案經檢察官陳惠珠到庭執行職務。
中      華      民      國　    九十三     年     八      月   二十六 　日
                                臺灣高等法院臺中分院刑事第五庭
                                      審判長法　官  袁　從　楨
                                      　　　法　官　郭　同　奇
                                      　　　法  官  姚  勳  昌
右正本證明與原本無異。
不得上訴。
　　　　　　　　　　　　　　　　　　　　　　書記官  洪  麗  華
中      華      民      國　    九十三     年     八      月   二十六 　日
中華民國刑法第三百四十六條：
(單純恐嚇罪)
意圖為自己或第三人不法之所有，以恐嚇使人將本人或第三人之物交付者，處六月以
上五年以下有期徒刑，得併科一千元以下罰金。
以前項方法得財產上不法之利益，或使第三人得之者，亦同。
前二項之未遂犯罰之。
                            　　　　　　　　　　　　　　　　　　　　　　Ｒ
